【裁判字號】    98,重訴,277
【裁判日期】    981120
【裁判案由】    清償借款
【裁判全文】
臺灣高雄地方法院民事判決             98年度重訴字第277號
原      告  臺灣銀行股份有限公司
法定代理人  丁○○
訴訟代理人  甲○○
複  代理人  乙○○
被      告  創恒國際股份有限公司
法定代理人  丙○○
                        之2
被      告  簡上富（原名簡智.
上列當事人間請求清償借款事件，本院於民國98年11月18日言詞
辯論終結，判決如下：
    主      文
被告應連帶給付原告新臺幣壹仟陸佰玖拾陸萬參仟貳佰貳拾肆元
，及如附表所示之利息、違約金。
訴訟費用新臺幣壹拾陸萬壹仟參佰參拾陸元由被告連帶負擔。
    事實及理由
一、被告經合法通知，均未於言詞辯論期日到場，核無民事訴訟
    法第386 條各款所列情事，應依原告聲請，由其一造辯論而
    為判決。
二、原告主張：（一）被告創恒國際股份有限公司（下稱創恒公
    司）於民國96年6 月8 日，邀同被告簡上富及訴外人許慧萍
    擔任連帶保證人，向原告訂借額度新臺幣（下同）6,000,00
    0 元，其中五成移送信保基金保證，並約定循環動用期限為
    1 年，在約定期限內被告創恒公司得委任原告開發信用狀，
    並應於每筆信用狀項下即期匯票或承兌匯票之墊款期限屆滿
    時清償墊款本金，並按月繳付墊款利息。又利息、違約金計
    算方式依係爭委任開發國內信用狀約定書第4 條、第5 條約
    定計付；另依係爭約定書第5 條第2 項約定，若借款人即被
    告創恒公司之借款債務全部到期並經債權人即原告轉列催收
    款項時，自轉列催收款項之日起，利率改按轉列催收款項日
    之本借款利率加年利率1 ％固定計算，違約金利率並改按上
    開利率計算。（二）被告創恒公司復邀同被告簡上富及訴外
    人許蕙萍為連帶保證人，於96年6 月7 日向原告訂借額度美
    金180,000 元，其中五成移送信保基金保證，約定每筆借用
    期限最長不得超過180 天，且被告創恒公司應在借用期限屆
    至時償還本金，並於清償借款本金時繳付利息。另依係爭放
    款借據（中小企業成長專案貸款）第6 條第2 項約定，若借
    款人即被告創恒公司之借款債務全部到期並經債權人即原告
    轉列催收款項時，自轉列催收款項之日起，利率改按轉列催
    收款項日之本借款利率加年利率1 ％固定計算，違約金利率
    並改按上開利率計算。（三）又被告創恒公司再邀同被告簡
    上富及訴外人許蕙萍為連帶保證人，於96年6 月8 日向原告
    訂借額度11,460,000元，並約定借用期限為15年，自96年6
    月8 日起至111 年6 月8 日止，在借用期限內一次撥貸，不
    得循環動用，並自撥款後前2 年為寬限期按月繳息，第3 年
    起分156 期，按月平均攤還本金，利息按月計收，利息、違
    約金計算方式依係爭放款借據（定期方式專用）第4 條、第
    5 條約定計付。另依係爭借據第5 條第2 項約定，若借款人
    即被告創恒公司之借款債務全部到期，並經債權人即原告轉
    列催收款項時，自轉列催收款項之日起，利率改按轉列催收
    款項日之本借款利率加年利率1 ％固定計算，違約金利率並
    改按上開利率計算。原告於前開系爭借貸契約成立後已依約
    交付借款，詎被告創恒公司自97年4 月8 日起，即未依約清
    償本息，依前開系爭借款契約之約定，其即已喪失期限及分
    期償還之利益，欠款視為全部到期，總計被告創恒公司共尚
    積欠原告本金總計16,963,224元，及如附表所示之利息暨違
    約金未清償；而被告簡上富既為系爭借款之連帶保證人，依
    法應負連帶清償責任，爰依消費借貸及連帶保證之法律關係
    ，請求被告連帶給付上開金額、利息及違約金等語。並聲明
    如主文第1 項所示。
四、原告主張上揭事實，業據提出與其所述相符之借據影本3 份
    、分行利率檔查詢影本2 份等為證，核屬相符。被告均未於
    言詞辯論期日到場爭執，亦未提出書狀及證據作何答辯或陳
    述以供本院審酌，本院依上開證據調查結果，堪信原告之主
    張為真實。
五、按借用人應於約定期限內，返還與借用物種類、品質、數量
    相同之物；又稱保證者，謂當事人約定，一方於他方之債務
    人不履行債務時，由其代負履行責任之契約；保證債務，除
    契約另有訂定外，包含主債務之利息、違約金、損害賠償及
    其他從屬於主債務之負擔；連帶債務之債權人，得對於債務
    人中之一人或數人或其全體，同時或先後請求全部或一部之
    給付。民法第478 條、第739 條、第740 條、第273 條第1
    項分別定有明文。至於保證債務之所謂連帶，係指保證人與
    主債務人負同一債務，對於債權人各負全部給付之責任者而
    言，此就民法第272 條第1 項規定連帶債務之文義參照觀之
    甚明（最高法院45年台上字第1426號判例參照）。本件被告
    創恒公司邀同被告簡上富為連帶保證人向原告借款，到期未
    依約清償一節，已如前述，則被告對原告自應負連帶清償之
    責。從而，原告本於消費借貸及連帶保證之法律關係，請求
    被告連帶給付16,963,224元，及如附表所示之利息暨違約金
    ，為有理由，應予准許。
六、本件訴訟費用確定為161,336元，應由被告連帶負擔。
七、據上論結，本件原告之訴為有理由，依民事訴訟法第385 條
    第1 項前段、第85條第2 項、第87條第1 項，判決如主文。
中    華    民    國    98    年    11    月    20    日
                  民事第一庭    法  官  林岳葳
正本係照原本作成。
如不服本判決，應於送達後20日內，向本院提出上訴狀並表明上
訴理由，如於本判決宣示後送達前提起上訴者，應於判決送達後
10日內補提上訴理由書（須附繕本）。
中    華    民    國    98    年    11    月    20    日
                                書記官  簡文清
┌──────────────────────────────────────────────┐
│附表：                                                                  98年度重訴字第277 號│
├──┬──────┬─────────┬────┬────────────────┬────┤
│順序│  債權本金  │   利息計算期間   │  利率  │        違約金計算期間          │  利率  │
│    │ （新臺幣） │                  │（年息）│                                │（年息）│
├──┼──────┼─────────┼────┼────────────────┼────┤
│1   │2,714,854元 │自97年4 月8 日起至│3.1650％│                                │0.3165％│
│    │            │97年5月7日止      │        │                                │        │
│    │            ├─────────┼────┼────────────────┼────┤
│    │            │自97年5 月8 日起至│4.1650％│自97年5 月9 日起至97年11月8 日止│0.4165％│
│    │            │清償日止          │        ├────────────────┼────┤
│    │            │                  │        │自97年11月9 日起至清償日止      │0.8330％│
├──┼──────┼─────────┼────┼────────────────┼────┤
│2   │2,788,370元 │自97年4 月8 日起至│7.5000％│                                │7.5000％│
│    │            │97年5月7日止      │        │                                │        │
│    │            ├─────────┼────┼────────────────┼────┤
│    │            │自97年5 月8 日起至│8.5000％│自97年5 月9 日起至97年11月8 日止│0.8500％│
│    │            │清償日止          │        ├────────────────┼────┤
│    │            │                  │        │自97年11月9 日起至清償日止      │1.7000％│
├──┼──────┼─────────┼────┼────────────────┼────┤
│3   │11,460,000元│自97年4 月8 日起至│3.6650％│                                │3.6650％│
│    │            │97年5月7日止      │        │                                │        │
│    │            ├─────────┼────┼────────────────┼────┤
│    │            │自97年5 月8 日起至│4.6650％│自97年5 月9 日起至97年11月8 日止│0.4665％│
│    │            │清償日止          │        ├────────────────┼────┤
│    │            │                  │        │自97年11月9 日起至清償日止      │0.9330％│
├──┼──────┼─────────┼────┼────────────────┼────┤
│合計│16,963,224元│                  │        │                                │        │
└──┴──────┴─────────┴────┴────────────────┴────┘


司法院資訊處製作；財團法人民間司法改革基金會備份。
